【裁判字號】    90,上訴,1511
【裁判日期】    901212
【裁判案由】    妨害公務等
【裁判全文】
臺灣高等法院臺南分院刑事判決            九十年度上訴字第一五一一號    Ｃ
      上  訴  人  臺灣臺南地方法院檢察署檢察官
      被      告  乙  ○  ○
右上訴人因被告妨害公務等案件，不服臺灣臺南地方法院九十年度訴字第九一號中
華民國九十年九月二十六日第一審判決（起訴案號：臺灣臺南地方法院檢察署九十年
度營偵字第七六一號、九十年度營偵字第八六六號）及臺灣臺南地方法院檢察署檢察
官移送辦案審理（九十年度營偵字第一五七號、九十年度營偵字第一六九二號），
提起上訴，本院判決如左：
      主      文
原判決關於違反保護令、恐嚇危害安全及定應執行刑部分均撤銷。
乙○○連續違反法院依家庭暴力防治法第十三條所為命遷出被害人住居所並禁止直接
騷擾之裁定，處有期徒刑肆月；又連續以加害身體之事恐嚇他人致生危害於安全，處
有期徒刑拾月。
其餘上訴駁回。
前開撤銷改判之連續違反保護令部分所處有期徒刑肆月與連續以加害身體之事恐嚇他
人致生危害於安全部分所處有期徒刑拾月，與上訴駁回之毀棄公務員職務上掌管之物
品部分所處有期徒刑貳月，應執行有期徒刑壹年貳月。
      事      實
一、乙○○係馬水火、甲○○之子，三人間具有家庭暴力防治法第三條第三款所定之
    家庭成員關係。緣乙○○於民國（下同）八十九年五月八日因毆打其父馬水火，
    經臺灣臺南地方法院於八十九年六月三十日依家庭暴力法第十三條第二項之規定
    ，以八十九年度家護字第一五八號裁定核發民事通常保護令，裁定令乙○○不得
    對馬水火實施身體或精神上不法侵害之行為、不得直接或間接對馬水火為騷擾、
    通話之聯絡行為，並應於八十九年七月十五日中午十二時前遷出馬水火坐落臺南
    縣柳營鄉大農村大腳腿四十之三號住所，保護令之有效期間為一年，再經臺灣臺
    南地方法院於九十年六月二十八日以九十年度家護聲字第一三號將上開保護令之
    有效期間延長一年。詎乙○○明知法院已核發上述之保護令，仍未遷離馬水火上
    開住所，並基於概括犯意(一)先於九十年四月三十日下午四時許，在臺南縣柳營鄉
    大農村大腳腿四十之三號馬水火住所，以「幹你娘」等穢語辱罵馬水火，而為騷
    擾之行為；(二)復於九十年五月十七日下午六時許，在上址再度以「幹你娘」等穢
    語辱罵馬水火，而為騷擾之行為；(三)復於九十年八月十六日下午五時許，在上址
    向馬水火以「幹你娘」等穢語辱罵並恫嚇稱「你給我小心點，不然會持刀殺死你
    」等語，致馬水火心生畏懼、危害於安全，而實施家庭暴力行為；(四)復於九十年
    十月七日下午一時三十分許，在上址再度以「幹你娘」等穢語辱罵馬水火，而為
    騷擾之行為；乙○○另基於恐嚇危害安全之概括犯意，(五)先於九十年五月十七日
    下午三時許，在上址持打破之玻璃瓶作勢欲刺殺甲○○之身體，致甲○○心生畏
    懼、危害於安全，而實施家庭暴力行為；(六)再於九十年十月七日中午十二時許，
    在上址向鍾敏州恫嚇稱「你鍾家給我小心點，我要將你全家滅掉」等語，致鍾敏
    州心生畏懼、危害於安全。(七)另於九十年五月十七日，在上址附近將臺南縣警察
    局新營分局東溪派出所為執行保護令而設置於馬水火住所外之巡邏箱毀壞後，拋
    棄於垃圾桶內，經警於九十年五月十七日下午六時三十五分許前往巡邏時查悉。
二、案經臺南縣警察局新營分局報告臺灣臺南地方法院檢察署檢察官偵查起訴及臺南
    縣警察局新營分局報告臺灣臺南地方法院檢察署檢察官併案審理。
      理      由
一、右揭犯罪事實(一)、(二)及(七)，業據被告乙○○迭於偵查、原審及本院審理中供承不
    諱，核與被害人即被告之父馬水火於歷次警訊及偵查中所指述之情節大致相符，
    並經證人即臺南縣警察局新營分局重溪派出所警員黃進福於原審調查中到庭證述
    明確，再被告於八十九年五月八日因毆打被害人馬水火，經臺灣臺南地方法院於
    八十九年六月三十日依家庭暴力法第十三條第二項之規定，以八十九年度家護字
    第一五八號裁定核發民事通常保護令，裁定令被告不得對馬水火實施身體或精神
    上不法侵害之行為、不得直接或間接對馬水火為騷擾、通話之聯絡行為，並應於
    八十九年七月十五日中午十二時前遷出馬水火坐落台南縣柳營鄉大農村大腳腿四
    十之三號住所，保護令之有效期間為一年，該項裁定已於八十九年七月七日送達
    被告收受等情，亦經原審調取該院八十九年度家護字第一五八號通常保護令案卷
    核閱無誤，復有八十九年度家護字第一五八號通常保護令一紙、遭被告毀棄之巡
    邏箱照片二幀附卷可稽，足見被告此部分之自白核與事實相符，自可採為論罪科
    刑之依據。被告雖矢口否認有犯罪事實(三)、(四)、(五)及(六)之恐嚇危害安全及違反保
    護令之犯行，辯稱：酒瓶是不小心打破的，我沒有拿酒瓶要刺我母親；九十年八
    月十六日，我沒有在上開住所辱罵我父親及要我父親小心點不然要拿刀殺死他；
    九十年十月七日，我沒有在上開住所辱罵我父親及恐嚇鍾敏源云云。然查：
  (1)右揭犯罪事實(三)、(四)、(五)及(六)，已據被害人馬水火於警訊及偵查中指述：九十年
    八月十六日十七時許，我返回自宅，回家後又發現乙○○又有喝酒，乙○○即二
    話不說，也沒什麼原因，就以「幹你娘」等三字經辱罵我，及要我小心點不然會
    持刀殺死我；乙○○今天（即九十年十月七日）有辱罵我「幹你娘」等三字經等
    語（見臺南縣警察局新營分局營警刑字第二八六九號警卷《下稱警卷》第七頁
    正面、臺南縣警察局新營分局營警刑字第一三三八二號警卷《下稱警卷》第三
    頁正面、第四頁反面、九十年度營偵字第一五七號偵查卷《下稱偵查卷》第
    八頁反面）；被害人即被告之母甲○○於警訊及本院調查中指稱：九十年五月十
    七日十五時許，我在我家休息，乙○○從外面回來，並拿醬油的玻璃瓶打破作勢
    要刺我，我因害怕被他傷害，所以趕快跑開等語（見臺南縣警察局新營分局營警
    刑字第一八三六號警卷《下稱警卷》警卷第十二頁反面、本院九十年十一月二
    十六日訊問筆錄）；被害人鍾敏州於警訊中指稱：乙○○於九十年十月七日上午
    十二時左右便對我說，「你鍾家給我小心一點，我要將你全家滅掉」，使我心生
    畏懼等語綦詳（見警卷第十三頁正面），觀以被害人馬水火、甲○○、鍾敏州
    係被告之父母及姐夫，彼此至親，亦無恩怨，茍被告無如此大逆不道之忤逆行為
    ，渠等又何需惡意設詞誣攀被告之理？參以證人黃進福於原審調查中亦到庭結證
    稱：只要被告有喝酒，就會忤逆父母等語（見原審卷第十三頁正面）以查，已足
    認被害人馬水火、甲○○及鍾敏州之指述堪以採信。
  (2)又前開保護令業經臺灣臺南地方法院於九十年六月二十八日以九十年度家護聲字
    第一三號將前開保護令之有效期間延長一年，此有該院九十年度家護聲字第一三
    號民事裁定一紙附卷可參。
  (3)綜上所述，足認被告前開所辯，要屬空言避就推諉卸責之詞，殊無足採。本件事
    證已臻明確，被告犯行洵堪認定，應予依法論科。
二、被告與被害人馬水火、甲○○係父子、母子關係，為家庭暴力防治法第三條第三
    款所定之家庭成員，且前經臺灣臺南地方法院裁定禁止實施家庭暴力行為及遷出
    被害人馬水火住所，被告前後違反本院依家庭暴力防治法第十三條所為之上開裁
    定，核其未於八十九年七月十五日中午十二時前遷出被害人馬水火住所之行為，
    係違反家庭暴力防治法第五十條第三款之違反保護令罪；其在未遷出期間內對被
    害人馬水火為犯罪事實(一)、(二)及(四)之騷擾行為，係違反同法第五十條第二款之違
    反保護令罪；其在未遷出期間內對被害人馬水火為犯罪事實(三)之騷擾行為，係違
    反同法第五十條第二款之違反保護令罪及刑法第三百零五條之恐嚇危害安全罪。
    被告在保護令有效期間內未遷出被害人馬水火住所並對被害人馬水火為騷擾之行
    為，雖一次違反上開裁定所禁止之數款行為，然因其行為係違反「同一保護令」
    上所禁止之數款行為，故仍只論以一違反保護令罪。被告於犯罪事實(三)所犯違反
    保護令罪及恐嚇危害安全罪，係以一單一行為同時觸犯數罪名，為想像競合犯，
    依刑法第五十五條前段之規定，應從一重違反保護令罪論斷。又被告先後四次違
    反保護令之犯行，時間緊接，所犯構成要件相同，顯係出於概括犯意反覆為之，
    為連續犯，應依刑法第五十六條規定，從一重論以連續違反家庭暴力防治法第五
    十條第二款、第三款之違反保護令一罪，並加重其刑。再被告違反保護令未遷出
    被害人馬水火住所及犯罪事實(三)、(四)之犯行，雖未據起訴，惟此部分與前開已起
    訴且判決有罪部分有實質上一罪及連續犯之裁判上一罪關係，均為起訴效力所及
    ，本院自得併予審理，附此敘明。核被告於犯罪事實(五)及(六)部分所為，係犯刑法
    第三百零五條之恐嚇危害安全罪。被告先後二次恐嚇危害安全之犯行，時間緊接
    ，方法相同，觸犯構成要件相同之罪，顯係基於概括犯意反覆為之，為連續犯，
    依刑法第五十六條之規定，論以一罪，並加重其刑。被告於犯罪事實(六)之恐嚇危
    害安全之犯行，雖未據起訴，惟此部分與前開已起訴且判決有罪部分有連續犯之
    裁判上一罪關係，為起訴效力所及，本院自得併予審就，併此敘明。核被告於犯
    罪事實(七)所為，係犯刑法第一百三十八條之毀棄公務員職務上掌管之物品罪。被
    告所犯上開違反保護令罪、恐嚇危害安全罪及毀棄公務員職務上掌管之物品罪，
    犯意各別，行為互殊，應分論併罰。
三、原審因認被告違反保護令、恐嚇危害安全及毀棄公務員職務上掌管之物品之犯行
    罪證明確，予以論處被告乙○○連續違反法院依家庭暴力防治法第十三條所為命
    遷出被害人住居所並禁止直接騷擾之裁定，處有期徒刑參月，如易科罰金以參佰
    元折算壹日；又以加害身體之事恐嚇他人致生危害於安全，處有期徒刑貳月，如
    易科罰金以參佰元折算壹日；又毀棄公務員職務上掌管之物品，處有期徒刑貳月
    ，如易科罰金以參佰元折算壹日。應執行有期徒刑陸月，如易科罰金以參佰元折
    算壹日，固非無見。惟查，被告所犯右揭犯罪事實(三)、(四)之違反保護令犯行及犯
    罪事實(六)之恐嚇危害安全犯行，顯係各基於概括犯意為之，屬於連續犯之裁判上
    一罪關係，被告此部分之犯行，原審未及審究，尚有未洽，公訴人上訴意旨指摘
    及此，為有理由，自應由本院將該部分及應執行刑予以撤銷改判。爰審酌被告之
    生活狀況、智識程度、與被害人之關係，其犯罪之動機、目的、刺激、手段，身
    為人子不思孝順，使父母得以安養晚年，反而屢次違反保護令，讓父母生活驚惶
    ，及其他一切情狀，量處如主文第二項所示之刑，並於主文第四項定其應執行刑
    ，以示懲儆。
三、至臺灣臺南地方法院檢察署檢察官以九十年度偵字第一六九二號移送被告乙○○
    涉犯傷害罪之併辦意旨略以：被告乙○○於九十年十月七日十三時三十分許，與
    被害人鍾敏源、鍾敏州發生拉扯，又欲持木棒毆打等被害人等，且被告前曾被訴
    違反家庭暴力防治法等案件，業經臺灣臺南地方法院檢察署以九十年度營偵字第
    七六一號、第八六六號提起公訴，現於本院審理中，因認被告於該案所涉犯之傷
    害罪與本件家庭暴力防治法案件具有連續犯之裁判上一罪關係，為法律上之同一
    案件，並移送本院併案審理等語（見偵查卷第十七頁正面簽呈參照）。惟查，
    併辦意旨所認被告涉犯傷害罪與本院前開論罪科刑之違反保護令罪及恐嚇危害安
    全罪間，構成要件互異，且依社會通念，被告涉犯傷害罪並非與本件違反保護令
    罪及恐嚇危害安全罪間有不可分離、密接之牽連關係存在，且被害人鍾敏州於警
    訊中指稱：乙○○至倉庫拿出木棒欲毆打我及鍾敏源，我們二人見狀便馬上閃避
    等語；被害人鍾敏源於警訊中指稱：乙○○下車後就要打架以徒手攻擊我後，因
    我弟（即鍾敏州）在旁，就又衝進倉庫持木棒要傷害我，我沒有診斷證明書等語
    （見警卷第十三頁正面、第十五頁正面），另參以在場目擊證人馬榮河於警訊
    中證稱：我當時所看到的乙○○要打我姐夫鍾敏源，後衝進倉庫內持木棒要攻擊
    我姐夫與我姐夫的弟弟鍾敏州，鍾敏源與鍾敏州並無傷到等語（見警卷(四)第十六
    頁反面、第十七頁正面），綜上以觀，顯見被害人鍾敏州、鍾敏源是否確實遭被
    告攻擊而生傷害之結果已非無疑？即令被害人等如成立併辦意旨所認之傷害罪，
    亦僅係與本件違反保護令罪及恐嚇危害安全罪間具有偶然之手段與機會關係，衡
    諸社會通念以觀，尚難認有方法目的、原因結果之牽連關係或連續犯之裁判上一
    罪關係，自無得論被告所涉犯上開傷害罪及本件違反保護令罪及恐嚇危害安全罪
    係屬牽連犯或連續犯之裁判上一罪關係，而應屬數罪併罰之範疇（最高法院四十
    八年台上字第第一三七七號判例、七十六年台上字第六八號判決、八十二年
    度台上字第五三一六號判決參照），併辦意旨認被告涉犯上開傷害罪與本件違反
    保護令罪及恐嚇危害安全罪係屬連續犯之裁判上一罪之法律上同一案件，尚有未
    洽，則移送併辦部分與本件應無牽連犯或連續之裁判上一罪關係，並非起訴效力
    所及，本院自無從加以審判，此部分應退回由檢察官另為適法處理，附此敘明。
據上論斷，應依刑事訴訟法第三百六十九條第一項前段、第三百六十四條、第二百九
十九條第一項前段，家庭暴力防治法第五十條第二款、第三款，刑法第十一條前段，
第五十六條、第三百零五條、第一百三十八條、第五十一條第五款，罰金罰鍰提高標
準條例第一條前段，判決如主文。
本案經檢察官楊治宇到庭執行職務。
中    華    民    國      九十      年      十二      月      十二      日
                                  臺灣高等法院臺南分院刑事第六庭
                                      審判長法官  楊    明    章
                                            法官  戴    勝    利
                                            法官  顏    基    典
右正本證明與原本無異。
一、毀損公文書部分如不服本判決，應於判決送達後十日內向本院提出上訴狀，其未
    敘述理由者並應於提出上訴狀後十日內向本院補提理由書（應附繕本)。
二、其餘不得上訴。
                                      法院書記官  呂    嘉    文
中    華    民    國      九十      年      十二      月      十三      日
附錄法條：
家庭暴力防治法第五十條：
違反法院依第十三條、第十五條所為之下列裁定者，為本法所稱之違反保
護令罪，處三年以下有期徒刑、拘役或科或併科新台幣十萬元以下罰金︰
一  禁止實施家庭暴力行為。
二  禁止直接或間接騷擾、接觸、通話或其他連絡行為。
三  命遷出住居所。
四  遠離住居所、工作場所、學校或其他特定場所。
五  命完成加害人處遇計畫：戒癮治療、精神治療、心理輔導或其他治療
    、輔導。
刑法第三百零五條：
以加害生命、身體、自由、名譽、財產之事，恐嚇他人致生危害於安全者
，處二年以下有期徒刑、拘役或三百元以下罰金。
刑法第一百三十八條：
毀棄、損壞或隱匿公務員職務上掌管或委託第三人掌管之文書、圖畫、物
品，或致令不堪用者，處五年以下有期徒刑。


司法院資訊處製作；財團法人民間司法改革基金會備份。
